【裁判字號】    99,交上訴,169
【裁判日期】    990330
【裁判案由】    公共危險等
【裁判全文】
臺灣高等法院臺南分院刑事判決       99年度交上訴字第169號
上  訴  人  臺灣嘉義地方法院檢察署檢察官
被      告  甲○○
上列上訴人因被告公共危險等案件，不服臺灣嘉義地方法院98年
度交訴字第63號中華民國98年12月30日第一審判決（起訴案號：
臺灣嘉義地方法院檢察署98年度偵字第5030號），提起上訴，本
院判決如下：
    主  文
上訴駁回。
    事  實
一、甲○○於民國98年6月2日晚上8時許，駕駛車牌號碼RT-0742
    號自用小客車，沿嘉義市○○○路由東向西行駛，於同日晚
    上8時46分許行經林森東路與共和路交岔路口欲左轉時，本
    應注意閃黃燈，轉彎車應讓直行車先行，且應注意轉彎時應
    減速慢行，隨時注意車身周遭狀況並採取必要之安全措施，
    且當時天候晴、夜間有照明、柏油路面、路面乾燥、無缺陷
    、無障礙物、視距良好，並無不能注意情事，竟疏未注意及
    此，貿然左轉，適丙○○騎乘車牌號碼777-GZM號重型機車
    ，沿林森東路由西向東方向，亦未減速慢行而超速行經上開
    交岔路口，甲○○所駕汽車與丙○○所騎機車發生碰撞，丙
    ○○因而人車倒地，受有左股骨頸骨折、左踝骨折、左膝及
    下巴撕裂傷、頭部外傷、髖骨骨折及多處擦傷之傷害。詎甲
    ○○明知已肇事致人受傷，卻未下車留待車禍現場採取救護
    或其他必要之措施，竟另行起意，基於肇事逃逸之犯意，駕
    駛前揭自用小客車自肇事現場離去，嗣經警據報依目擊民眾
    提供之線索循線查獲，而悉上情。
二、案經丙○○訴由嘉義市政府警察局第二分局報告臺灣嘉義地
    方法院檢察署檢察官偵查起訴。
    理  由
一、按「被告以外之人於審判外之言詞或書面陳述，除法律有規
    定者外，不得作為證據」；又「被告以外之人於審判外之陳
    述，雖不符前4條之規定，而經當事人於審判程序同意作為
    證據，法院審酌該言詞陳述或書面陳述作成時之情況，認為
    適當者，亦得為證據」、「當事人、代理人或辯護人於法院
    調查證據時，知有第159條第1項不得為證據之情形，而未於
    言詞辯論終結前聲明異議者，視為有前項之同意。」，刑事
    訴訟法第159條第1項、第159條之5第1項、第2項分別定有明
    文。查目擊證人郭俊偉於警詢、證人即被害人丙○○之父乙
    ○○分別於警詢及偵查中、證人即被害人丙○○於偵查中之
    證述，雖均係被告以外之人於審判外之陳述，惟檢察官及被
    告於本院言詞辯論終結前就上開供述證據之證據能力均未聲
    明異議，且上開供述證據均係依正當法定程序取得，本院審
    酌該言詞陳述或書證作成時之情況，認屬適當，揆諸上開規
    定，自得作為證據。
二、上開犯罪事實，迭據被告於原審及本院審理時坦承不諱，核
    與證人即告訴人丙○○於偵查中、其父乙○○於警詢及偵查
    中、目擊證人郭俊偉於警詢證述之情節相符（見警卷第4、6
    頁；偵查卷第7、8頁），並有道路交通事故現場圖、道路交
    通事故調查報告表(一)、(二)、嘉義市警察局舉發違反道路交通
    管理事件通知單、證號查詢汽車駕駛人資料各1份、現場及
    車損照片12張附卷可按（見警卷第9至21頁、原審卷第38頁
    ）。又告訴人遭撞擊後人車倒地，受有左股骨頸骨折、左踝
    骨折、左膝及下巴撕裂傷、頭部外傷、髖骨骨折及多處擦傷
    之傷害，有關左股骨頸骨折、左踝骨折部分，手術鋼釘固定
    ，雙側髖骨閉鎖性骨折，因位移不嚴重，已癒合，另神經學
    檢查神經反應正常，並無反射下降，此有財團法人嘉義基督
    教醫院出具之診斷證明書1份、同院98年10月28日嘉基醫字
    第0981000296號函、行政院衛生署嘉義醫院98年11月10日嘉
    醫歷字第0980006579號函各乙份該在卷可佐（見警卷第8頁
    、原審卷第27、29頁），即告訴人所受傷害均無重傷害之情
    形。
三、按駕駛人駕駛汽車，應遵守道路交通標誌、標線、號誌之指
    示，又汽車行駛至交岔路口，其行進、轉彎，應依下列規定
    ：…七、轉彎車應讓直行車先行。且汽車行駛時，駕駛人應
    注意車前狀況，並隨時採取必要之安全措施，道路交通安全
    規則第90條、第94條第3項、第102條第1項第7款分別訂有明
    文。又車輛面對閃光黃燈行車管制號誌，表示「警告」，車
    輛應減速接近，注意安全，小心通過。此觀道路交通標誌標
    線號誌設置規則第211條第1項第1款規定亦明。查本件事故
    路段為劃有快慢車道分隔線，限速50公里，有道路交通事故
    調查報告表(一)在卷可憑（見警卷第11頁），被告駕車時自應
    保持上述注意義務，且依當時天候晴、夜間有照明、柏油路
    面乾燥、無缺陷、無障礙物，視距良好，並無不能注意之情
    形，被告駕車竟未注意及此，貿然左轉，而被害人丙○○未
    減速慢行而超速騎乘之機車未及閃避，撞擊被告所駕駛自用
    小客車之後方左側車身，被告之行為自有過失，應屬明確。
    另有關本件事故肇事之情形，衡諸前揭證人之證述，並輔以
    道路交通事故現場圖及現場照片所示，現場留有丙○○騎乘
    機車之煞車痕、刮地痕，被告自用小客車右後車身車門部分
    凹陷，並有鈑金剝落，而丙○○騎乘之機車前車頭受損，此
    有前揭現場照片存卷足參（見警卷第16至18頁），顯見撞擊
    處係被告之自用小客車右後車身車門部分，且丙○○騎乘機
    車之速度應甚快，雖有煞車，但仍未及反應，無法完全煞停
    ，致撞到被告自小客車右後車身，即見丙○○騎乘機車有超
    速之情形，同有過失。佐諸本件經送請臺灣省嘉雲區車輛行
    車事故鑑定委員會鑑定，認定：「甲○○駕駛自小客車，夜
    間行經閃光黃燈號誌交岔路口，左轉彎車未讓直行車先行，
    為肇事主因；丙○○駕駛重型機車，夜間行經閃光黃燈號誌
    交岔路口，未減速反超速行駛，為肇事次因」等語，有該鑑
    定委員會98年11月20日嘉雲鑑980719字第0985803932號函檢
    送之鑑定意見書附卷佐參（見原審卷第30至32頁），與本院
    前揭認定被告駕車有過失乙節相當。又丙○○受有前述傷害
    ，被告本件過失行為，與其受傷之結果，具有刑法上應負過
    失傷害責任之相當因果關係，被告對其受傷之結果，即應負
    過失傷害責任，亦為灼然。至於丙○○騎乘機車行經閃光黃
    燈交岔路口，亦疏未注意車前狀況，未減速慢行致煞避不及
    ，與被告駕駛之自用小客車發生相撞，對車禍之發生亦有過
    失，然仍無法解免被告就本件應負之過失刑責，甚為瞭然。
四、再按汽車駕駛人，駕駛汽車肇事致人受傷或死亡，應即採取
    救護或其他必要措施，並向警察機關報告，不得駛離，道路
    交通管理處罰條例第62條第3項定有明文，即在交通事故發
    生當時，被害人本有可能因車輛碰撞以致遭受重大傷害，而
    需肇事駕駛人予以照顧或通知相關單位前來救護始得脫離險
    境，是以法律課以駕駛人在駕車肇事後停留現場並予被害人
    適當救助之義務，復又制訂刑法第185條之4之肇事致人死傷
    逃逸罪，對於肇事逃逸者，科以刑事責任，是汽車駕駛人駕
    車肇事後，應有「停留現場」及「照顧救護受傷之被害人」
    之義務，而其既係防止逃逸行為所產生之抽象危險，因此所
    謂「逃逸」，應係指行為人不留在肇事現場為即時救護或通
    知、協助相關人員迅速處理事故而離去之行為（最高法院97
    年度臺上字第4336號刑事判決意旨參照），又前揭義務於行
    為人駕車肇事致他人受傷當時即已存在，尚不因當事人肇事
    時之心理狀況不同而有所差異。至於駕駛人肇事後離開現場
    之行為，究竟係起因於心中緊張害怕、慌張、被害人態度不
    友善，或是欲向他人求援等情事，則係其肇事後逃離現場之
    動機問題，駕駛人尚難僅據此解免其業已觸犯之肇事逃逸刑
    責。本件被告肇事後，明知告訴人有受傷情事可能，未予任
    何必要之救助行為或留待現場照護，僅為個人因素，旋即駕
    車離去，顯為逃避責任，而有肇事逃逸之犯罪故意，至於其
    所執以：事後有返回現場，詢問附近商家，得知告訴人送往
    之醫院，旋即前往等語，仍無礙其已構成肇事逃逸罪之認定
    ，洵屬無疑。
五、核被告所為，係犯刑法第284條第1項前段之過失傷害罪、同
    法第185條之4肇事致人傷害逃逸罪。又肇事後逃逸，係在其
    過失行為發生後，為規避責任，乃另行起意之另一行為，是
    其所犯上開各罪，犯意各別，行為互異，應分論併罰。
六、原審因認被告罪證明確，適用刑法第185條之4、第284條第1
    項前段、第51條第5款，刑法施行法第1條之1第1項、第2項
    前段，並審酌被告國小畢業之智識程度，駕車有前揭過失，
    又肇事後竟為逃避責任，未留待現場照護被害人，致其受傷
    ，雖願賠償損失，但迄未能達成和解，兼衡被告犯後坦認犯
    行、本件造成告訴人等受傷之程度、被告應負過失程度比例
    ，前無刑事犯罪紀錄，此有臺灣高等法院被告前案紀錄表1
    份在卷為參，自承與母親、妹妹、女兒、兒子同住，目前務
    農之家庭、經濟狀況等一切情狀，分別就過失傷害部分量處
    有期徒刑3月、就公共危險肇事逃逸部分量處有期徒刑8月，
    並定其應執行刑為有期徒刑10月。本院經核，原判決認事用
    法，俱無不合，量刑亦稱妥適。檢察官依告訴人之請求提起
    上訴，以被告於案發時辯稱係被害人過失，且於車禍發生後
    對被害人口出惡言，未對告訴人有任何道歉行為，原審就被
    告之過失傷害罪部分僅量處有期徒刑3月，就公共危險部分
    僅量處有期徒刑8月，2罪定應執行刑為11月（按應係10月之
    誤載）實屬過輕云云。然查，車禍發生後，當事人為一己之
    私，大都會指摘對方有過失，且本件車禍之發生，雙方確均
    有過失責任，已如前述，又被告與告訴人於車禍發生後，在
    洽商或協調，雙方口氣或態度不佳時有所聞，但均非提起上
    訴之正當理由，且過失傷害罪法定刑為「6月以下有期徒刑
    、拘役或5百元以下罰金」，就公共危險肇事逃逸部分量處
    有期徒刑8月，原判決分量處有期徒刑3月、8月，定應執行
    有期徒刑10月部分，均非顯失之過輕。是檢察官之上訴為無
    理由，應予駁回。
據上論斷，應依刑事訴訟法第368條，判決如主文。
本案經檢察官林炎昇到庭執行職務。
中    華    民    國    99    年     3    月    30    日
                  刑事第一庭    審判長法  官  茆臺雲
                                      法  官  蔡長林
                                      法  官  王明宏
以上正本證明與原本無異。
公共危險肇事逃逸判刑部分如不服本判決應於收受送達後10日內
向本院提出上訴書狀，其未敘述上訴理由者，並得於提起上訴後
10 日內向本院補提理由書（均須按他造當事人之人數附繕本）
「切勿逕送上級法院」。
其餘部分不得上訴。
                                      書記官  黃全忠
中    華    民    國    99    年    3     月    30    日
附錄本判決論罪科刑法條：
刑法第185條之4：
駕駛動力交通工具肇事，致人死傷而逃逸者，處6月以上5年以下
有期徒刑。
刑法第284條第1項：
因過失傷害人者，處6月以下有期徒刑、拘役或5百元以下罰金。
致重傷者，處1年以下有期徒刑、拘役或5百元下罰金。

司法院資訊處製作；財團法人民間司法改革基金會備份。
